【裁判字號】    97,台上,5812
【裁判日期】    971114
【裁判案由】    違反毒品危害防制條例
【裁判全文】
最高法院刑事判決            九十七年度台上字第五八一二號
上  訴  人 台灣高等法院台中分院檢察署檢察官
被      告 甲○○
上列上訴人因被告違反毒品危害防制條例案件，不服台灣高等法
院台中分院中華民國九十七年八月十九日第二審判決（九十七年
度上訴字第一九一八號，起訴案號：台灣彰化地方法院檢察署九
十七年度毒偵字第一四三六號）提起上訴，本院判決如下：
    主  文
原判決撤銷，發回台灣高等法院台中分院。
    理  由
本件原判決撤銷第一審之科刑判決，改判諭知管轄錯誤，移送台
灣板橋地方法院，固非無見。
惟查：案件由犯罪地或被告之住所、居所或所在地之法院管轄，
刑事訴訟法第五條第一項定有明文。本件第一審法院檢察官起訴
之犯罪事實係：被告甲○○於民國九十七年三月二十四日晚上，
在台北縣土城市○○里○○鄰○○街三七巷一七號五樓家中，以
將甲基安非他命（下稱甲基安非他命）置入玻璃球管內，點火吸
食其煙之方式，施用甲基安非他命一次。又於九十七年三月二十
五日晚上七、八時許，在嘉義市○○○○路口（於嘉義市內），
於其所駕駛之八九一０－ＴＫ自小客車車內，以將海洛因加水混
合後經由針筒注射手臂血管之方式，施用海洛因一次。嗣於九十
七年三月二十五日晚上九時許，在國道一號高速公路北上二一八
公里二００公尺員林收費站為警查獲，當場扣得被告所有供注射
海洛因所用之注射針筒八支（其中一支內裝有海洛因之溶液）、
塑膠袋一包及塑膠吸管二支，並採集其尿液送驗，結果呈甲基安
非他命、可待因、嗎啡陽性反應，有國道第三警察隊初步檢驗報
告單附卷可證（見警卷第一九頁），因認被告犯毒品危害防制條
例第十條第一項、第二項之罪嫌。按持有、施用海洛因行為，分
別觸犯毒品危害防制條例第十一條第一項、第十條一項之罪，乃
因持有之低度行為應為施用之高度行為吸收，故僅論以施用之罪
。是以，於犯持有進而施用海洛因之罪時，持有、施用之犯罪地
所屬之法院均有管轄權。本件依起訴書記載，被告施用海洛因行
為固在台北縣、嘉義市等地，然被告既於第一審法院即台灣彰化
地方法院管轄之國道高速公路員林收費站為警查獲持有供施用之
海洛因溶液，則第一審法院對被告持有海洛因之犯行，自有管轄
權。而被告分別施用海洛因、甲基安非他命及持有海洛因等罪，
係屬一人犯數罪之相牽連案件，依刑事訴訟法第六條第一項規定
，得合併由第一審法院管轄。原審遽認第一審法院就本件均無管
轄權，而未予實體審判，即逕為管轄錯誤之形式判決，並諭知將
被告移送台灣板橋地方法院，適用法則，顯有不當。檢察官上訴
意旨指摘原判決不當，非無理由，應認有發回更審之原因。
據上論結，應依刑事訴訟法第三百九十七條、第四百零一條，判
決如主文。
中    華    民    國  九十七  年   十一   月   十四   日
                      最高法院刑事第六庭
                          審判長法官  洪  清  江
                                法官  韓  金  秀
                                法官  林  勤  純
                                法官  李  錦  樑
                                法官  陳  國  文
      本件正本證明與原本無異
                                      書  記  官
中    華    民    國  九十七  年   十一   月   十九   日
                                                      Ｅ


司法院資訊處製作；財團法人民間司法改革基金會備份。
